臺灣高雄地方法院民事判決　　　　　　　 109年度建字第48號
原　　　告　盤寶實業有限公司

法定代理人　謝智榮　


訴訟代理人　吳炳毅律師
被　　　告　聯鋼營造工程股份有限公司


法定代理人　張修齊　
訴訟代理人　李昌明律師
上列當事人間給付工程款事件，本院於民國111年1月7日言詞辯
論終結，判決如下：
    主  文
被告應給付原告新臺幣玖拾伍萬伍仟玖佰捌拾貳元，及自民國一
○九年二月七日起至清償日止，按年息百分之五計算之利息。
原告其餘之訴駁回。
訴訟費用由被告負擔二分之一，餘由原告負擔。
本判決原告勝訴部分於原告以新臺幣參拾貳萬元供擔保後，得假
執行。但被告如以新臺幣玖拾伍萬伍仟玖佰捌拾貳元為原告預供
擔保後，得免為假執行。
原告其餘假執行之聲請駁回。
    事實及理由
一、被告之法定代理人業於民國110年11月19日變更為張修齊，
    有被告110年11月19日董事會議事錄可稽（見本院卷四第285
    頁至第290頁），並據其於110年12月13日具狀聲明承受訴訟
    （見本院卷四第281頁），於法尚無不合，應予准許。
二、按訴狀送達後，原告不得將原訴變更或追加他訴，但擴張或
    減縮應受判決事項之聲明者，不在此限，民事訴訟法第255
    條第1項第3款定有明文。本件原告起訴時係聲明被告應給付
    原告新臺幣（下同）300萬7209元，及自支付命令送達之翌
    日起至清償日止，按年息5%計算之利息，嗣於本院審理中，
    減縮聲明為被告應給付原告183萬8554元，及自支付命令送
    達之翌日起至清償日止，按年息5%計算之利息（見本院卷四
    第81頁、第307頁），核屬減縮應受判決事項之聲明，依上
    開規定，應予准許。
三、原告主張：被告承攬新北市政府捷運工程處之「淡海輕軌運
    輸系統計畫第一期統包工程」，並將其中「路緣石工程」（
    下稱系爭工程）分包予原告施作，兩造於105年2月5日簽立
    工程合約（下稱系爭合約），約定契約金額614萬2500元（
    含稅），採實作實算方式。嗣被告估算原告實作實算部分之
    估驗款為215萬0704元，惟：㈠依系爭合約之約定，原告應
    施作之工項原為「鋼模場鑄路緣石H60*W15～20cm（含放樣
    、鋼筋綁紮、水準測量、混凝土壓送澆置、鋼模組立拆卸，
    不含預拌混凝土及鋼筋材料、面漆）」，但被告於105年9月
    2日以UAA10332-M-000-00000號備忘錄（下稱系爭備忘錄）
    通知原告系爭合約原訂施工之路緣石斷面多處須變更，並採
    部分場鑄、部分預鑄之方式施作，原告於翌日函詢被告此「
    變更設計」後所生契約計價及相關施工問題，被告仍要求原
    告依變更後圖面施作，原告遂依被告之要求施作1602公尺之
    路緣石。被告所為系爭備忘錄之通知，應屬系爭合約第9條
    第2項、第4項「本工程如【變更設計】而增減工程數量，乙
    方（按：指原告）須依照合約工程項目及單價辦理，如有新
    增工程項目時，應由雙方另行協議單價，並以書面為憑」、
    「因甲方（按：指被告）之業主【變更計劃】，乙方必須增
    加工作、廢棄已完成工項或進場材料，則比照甲方之業主變
    更條件辦理計價或收購，乙方不得向甲方另外請求補償或賠
    償。」所約定之「變更設計」，被告應依該2項之約定增加
    給付變更設計後之報酬。縱系爭備忘錄僅能認為係系爭合約
    第3條第2款、第3款「乙方為完成本工程所需之【工法】…
    之費用，乙方於投標報價時均已詳細評估，並已包含在相關
    項目費用內，乙方事後不得再以遺漏或任何理要求費用之追
    加或補償」、「履約過程中，乙方針對本工程之技術、【工
    法】、材料或設備等項目以書面提出【替代】方案，並經甲
    方審查通過後採行之；替代方案不得降低原設計或變更設計
    文件所規定之原有功能條件，亦不得延長工期及增加費用。
    上開乙方提出、審查、採用或不採用所費之時間，乙方均不
    得據以要求展延工期及任何費用之追加或補償」所約定之「
    工法變更」而未達「變更設計」程度，被告亦應類推適用系
    爭合約第9條第2項、第4項之約定或適用民法第227條條之2
    第1項之規定增加給付。而被告變更設計（或變更工法）後
    ，按實作實算數量計算，被告應增加給付原告309萬4172元
    （詳如附表一項次A1至A3所示）。㈡原告業已依系爭合約之
    原約定尺寸，製作路緣石鋼模（下稱系爭鋼模）完成並因此
    支出70萬元之系爭鋼模製作費用，且經被告確認組裝規格，
    然被告事後以系爭備忘錄變更設計（或變更工法）後，該組
    裝規格之路緣石雖未能施作，但系爭鋼模製作費用70萬元應
    仍為履行系爭合約之必要支出，依民法第490條第2項之規定
    ，應屬承攬報酬之一部，或應（類推）適用系爭合約第9條
    第2項、第4項之約定，或適用民法第227條條之2第1項之規
    定增加給付。㈢被告尚未給付原告系爭工程保留款尚有10萬
    7536元，加計前述之被告應（增加）給付原告之報酬309萬
    4172元及系爭鋼模製作費用70萬元，扣除被告估驗款215萬
    0704元後，被告應給付原告175萬1004元（107536+0000000+
    000000-0000000 =0000000，含稅金5%共計183萬8554元（
    0000000*1.05=0000 000）。被告業於107年2月4日發函要求
    原告製作工程契約結算書，但迄仍未給付上開金額等語，爰
    依據承攬關係及情事變更原則之法律關係，聲明：被告應給
    付原告183萬8554元，及自支付命令送達之翌日起至清償日
    止，按年息5%計算之利息；願供擔保請准宣告假執行。
四、被告則以：㈠系爭備忘錄之變更經新北市土木技師公會鑑定
    後認為僅屬「工法變更」，而未達「工程變更設計而增減工
    程數量」之程度，原告主張係工程變更設計，應屬無據。且
    此「工法變更」係因原告於承攬系爭工程後，要求除部分採
    原約定之「場鑄」工法外，部分改採「預鑄」工法施作，以
    縮短工期，被告認為原告要求變更工法，符合系爭合約第3
    條第3款可採用替代工法之約定，且不發生工程款追加之爭
    議，乃同意就系爭工程「弧形路緣石」部分維持「場鑄」工
    法，至「直線路緣石」部分，則同意改採「預鑄」之工法，
    並提供路緣石場鑄、預鑄之施工圖予原告，此觀原告於105
    年3月31日進場施作時已有採「預鑄」工法之事實甚明，原
    告既係自己要求改以「預鑄」工法施作，依系爭合約第3條
    第3款之約定，不得再主張追加工程款。至於新北市土木技
    師公會鑑定後雖認為系爭工程雖屬「工法變更」仍應增加報
    酬289萬5713元（加計2%之「品管工安環保清潔保險費」後
    為295萬3627元）云云，惟該公會鑑定報告所附之單價分析
    表，悉依原告主張之單價，而非系爭合約之單價，計算後被
    告應增加之給付竟高達被告估驗款215萬0704元之44.5%，顯
    不符合比例原則，亦非系爭合約範圍。被告估驗款共215萬
    0704元已足以支付原告變更工法後所施作之工項，原告增加
    給付之請求，應無理由。㈡被告否認原告有製作系爭鋼模製
    作費用70萬元之支出，且原告就此只提出金額44萬1000元之
    發票，又依系爭合約補充說明書第2條「本工程採實作實算
    及責任施工，工程項目數量僅供參考，品管工安環保清潔保
    險費以完成估驗比例計價，並以定版圖面或工地指示施作，
    結算數量以實際按規定完成數量為準」、第26條「為完成本
    工程之一切（包含但不限於）工、料（由甲方提供鋼筋及混
    凝土材料）、定線測量、放樣、鋼模組立及拆卸…機具、設
    備…等及連帶本工程之相關作業均屬乙方工作範圍」之約定
    ，系爭工程採實作實算計價，所需之材料即鋼筋與混凝土，
    係由被告提供，原告僅依被告所提供之材料施工，並按原告
    實際完成之工作物即「路緣石」之數量（即長度）計價。縱
    原告有系爭鋼模製作費用之支出，亦係原告為履行系爭合約
    以「場鑄」方式施作路緣石而先以試組裝之鋼模提供被告參
    考所需。且系爭合約之部分工程之工法雖由「場鑄」改為「
    預鑄」，但仍有部分工程係採「場鑄」，原告仍有以系爭鋼
    模履行系爭合約之必要，況系爭鋼模並非一次性之工具，原
    告尚可使用系爭鋼模於其他工程，依系爭合約補充說明書第
    26條之約定，原告並無請求被告支付系爭鋼模製作費之權利
    等語，資為抗辯，並聲明：原告之訴駁回；如受不利判決，
    願供擔保請准宣告免為假執行。
五、兩造不爭執事項：
  ㈠兩造於105年2月5日簽立「淡海輕軌運輸系統計畫第一期統
    包工程-路緣石工程」合約（即系爭工程、系爭合約），約
    定合約金額614萬2500元（含5%稅），按「實作數量照工程
    訂價單所列之單價結算，實作數量依設計圖及甲方之業主（
    即訴外人新北市政府捷運工程處）或甲方（即被告）核定數
    量結算」。（本院卷一第17頁至第35頁）
  ㈡系爭合約訂價單所載工程項目「鋼模場鑄路緣石H60*W15～
    20cm（含放樣、鋼筋綁紮、水準測量、混凝土壓送澆置、鋼
    模組立拆卸，不含預拌混凝土及鋼筋材料、面漆）」之單價
    為「1274（元/M）」，工程項目「品管工安環保清潔保險費
    」之單價為「117000（元/式）」。（本院卷一第30頁）
  ㈢被告於105年9月2日以「UAA10332-M-000-00000號備忘錄」
    （即系爭備忘錄）通知原告改依「綠山中央分隔島及人行道
    復舊設計文件（期末）D版」圖面施工綠山線平面段路緣石
    ，變更系爭合約所載工程項目。（本院卷第37頁）
  ㈣被告於107年2月4日以「UAA10332-M-000-00000號備忘錄」
    載稱系爭工程於106年3月13日止已估驗數量為1660.6M，請
    原告提送工程契約結算書，以利後續結算等語。（本院卷一
    第57頁）
  ㈤被告核定原告實作數量結算金額215萬0704元，扣除保留款
    10萬7536元及扣款9萬0272元後，實付原告195萬2896元。（
    本院卷一第65頁）
六、本件之爭點：
  ㈠兩造不爭執事項㈢屬於「工程變更設計而增減工程數量」？
    或僅屬「工法變更」而未達「工程變更設計而增減工程數量
    」之程度？
  ㈡如前㈠為「工程變更設計而增減工程數量」，原告請求被告
    短付之工程款「183萬8554元」，有無理由？
  ㈢如前㈠為「工法變更」，原告請求被告增加給付183萬8554
    元，有無理由？
七、本院得心證之理由
  ㈠兩造不爭執事項㈢屬於「工程變更設計而增減工程數量」？
    或僅屬「工法變更」而未達「工程變更設計而增減工程數量
    」之程度？
  ⒈前述兩造不執事項㈠至㈢之事實，為兩造所不爭執（見本院
    卷四第144頁），足以認定。而本院就前述之兩造不爭執事
    項㈢係屬「工法變更」或「工程變更設計而增減工程數量」
    之爭點，送請新北市土木技師公會鑑定，該公會鑑定結果略
    為：前述兩造不爭執事項㈢依一般工程慣例，應屬實質圖面
    修正之工法變更，而未達「工程變更設計而增減工程數量」
    之程度等語（見外放之新北市土木技師公會110年2月24日新
    北土技字第1100000440號（案號109-A0281）鑑定報告書，
    下稱系爭鑑定報告書），堪認兩造不爭執事項㈢應僅屬「工
    法變更」而未達「工程變更設計而增減工程數量」之程度。
  ⒉原告雖以：依系爭鑑定報告書所載「原設計圖無基礎之工項
    ，係以預留筋與路緣石連結，工項A-1-2、A-2及A-3基礎係
    屬新增，測量及放樣費請求合理」、「惟因工法難易與原設
    計有所差異，所增加之費用，原告請求尚屬有理」等語可見
    系爭兩造不爭執事項㈢應屬於系爭合約第9條第2項、第4項
    之「工程變更設計而增減工程數量」云云。惟查，系爭鑑定
    報告書就此爭點明確認定應屬實質圖面修正之「工法變更」
    ，而未達「工程變更設計而增減工程數量」之程度等語，業
    如前述，原告以該鑑定報告書其餘文字曲解該鑑定報告書之
    結論，應非事實。況且，原告主張兩造不爭執事項㈢之變更
    係屬系爭合約第9條第2項、第4項之「工程變更設計而增減
    工程數量」，自應舉證有符合該2項約定之要件，然原告並
    未能舉證系爭工程有系爭合約第9條第2項所謂之「新增工程
    項目」、「由雙方另行協議單價」、「並以書面為憑」（見
    本院卷一第20頁）之情形，或有系爭合約第9條第4項所謂之
    「必須增加工作、廢棄已完成工項或進場材料」及有「甲方
    之業主變更條件辦理計價或收購」可以「比照」（見本院卷
    一第20頁）之情形，自難認兩造不爭執事項㈢屬於系爭合約
    第9條第2項、第2項之工程變更設計。
  ㈡如前㈠為「工程變更設計而增減工程數量」，原告請求被告
    短付之工程款「183萬8554元」，有無理由？
    兩造不爭執事項㈢僅屬「工法變更」而未達「工程變更設計
    而增減工程數量」之程度，業如前述，是原告以「工程變更
    設計而增減工程數量」為由，請求被告短付之工程款「183
    萬8554元」，自屬無據。
  ㈢如前㈠為「工法變更」，原告請求被告增加給付183萬8554
    元，有無理由？
  ⒈按「契約成立後，情事變更，非當時所得預料，而依其原有
    效果顯失公平者，當事人得聲請法院增、減其給付或變更其
    他原有之效果。」民法第227條之2第1項，定有明文。次按
    依上開規定請求增、減給付或變更契約原有效果者，應以契
    約成立後，因不可歸責於當事人之事由，致發生非當時所得
    預料之劇變，因而認為依原有效果履行契約顯失公平，始足
    當之。倘所發生之情事，綜合社會經濟情況、一般觀念及其
    他客觀情事加以判斷，尚未超過依契約原有效果足以承受之
    風險範圍，即難認有情事變更，自無上開規定之適用（最高
    法院104年度台上字第2413號民事判決要旨參照）；因情事
    變更，增加給付之法理，於適用時，應斟酌當事人因情事變
    更，一方所受不相當之損失，他方所得不預期之利益及彼此
    間之關係，為公平之裁量（最高法院47年台上字第1771號判
    決要旨參照）。
  ⒉經查，前述兩造不執事項㈠至㈤之事實，為兩造所不爭執（
    見本院卷四第144頁至第145頁），足以認定。且本件送請新
    北市土木技師公會鑑定【依兩造不爭執事項㈢所載，兩造不
    爭執事項㈡之單價，依照一般工程慣例及現場施作之成本及
    效益，應如何修正，始為合理？】，該公會鑑定結論為：系
    爭工程系雖屬於「圖面修正之工法變更」，而未達「工程變
    更設計而增減工程數量」之程度，惟因工法難易與原設計有
    所差異，且原設計圖無基礎之工項，係以預留筋與路緣石連
    結，原告所提出之工項A-1-2、A-2及A-3基礎係屬新增，測
    量及放樣費合理，但A-1-1測量及放樣費不合理，參考目前
    坊間實務，鋼筋綁紮工資每公噸約5500元、鋼筋工一天約
    2300元、模板組立每平方公尺工資約250~300元，並考慮數
    量不多，工率較低，部分工項較複雜，單位全部再轉換行進
    米，依照一般工程慣例及現場施作之成本及效益，前述兩造
    不爭執事項㈡之單價，應修正如「附表二」（即系爭鑑定報
    告書之附件六）所示等語，有系爭鑑定報告書可稽（外放）
    。而「附表二」之單價，與兩造不爭執事項㈡之單價即系爭
    合約簽立當時之單價，已有相當程度之差異，且系爭合約第
    3條第2款、第3款約定「乙方為完成本工程所需之工法…之
    費用，乙方於投標報價時均已詳細評估，並已包含在相關項
    目費用內，乙方事後不得再以遺漏或任何理要求費用之追加
    或補償」、「履約過程中，乙方針對本工程之技術、工法、
    材料或設備等項目以書面提出替代方案，並經甲方審查通過
    後採行之；替代方案不得降低原設計或變更設計文件所規定
    之原有功能條件，亦不得延長工期及增加費用。上開乙方提
    出、審查、採用或不採用所費之時間，乙方均不得據以要求
    展延工期及任何費用之追加或補償」等語（見本院卷一第18
    頁），僅就原告自己主動變更工法時如何處理為約定，並未
    約定如由被告要求原告變更工法時如何處理，可見兩造簽約
    當時不能預料竟會出現被告要求變更工法之情形。被告為兩
    造不爭執事項㈢之「工法變更」後，系爭工程關於附表二之
    修正單價部分，既有出現兩造簽約當時所不能預料之情事變
    更，致系爭合約關於附表二之單價約定，顯失公平之情形，
    原告依民法第227條之2第1項之規定，就此部分聲請增加給
    付，應有理由。
  ⒊附表二之單價，係新北市土木技師公會參考目前坊間實務，
    鋼筋綁紮、模板組立之工資，並考慮系爭備忘錄所變更之數
    量、工率、工項，再依照一般工程慣例及現場施作之成本及
    效益後修正之結果，自應符合市場行情，並屬公平。而「若
    」依新北市土木技師公會鑑定之如附表二之單價計算，「則
    」系爭工程之路緣石工程報酬應增加289萬5713元加計2%之
    「品管工安環保清潔保險費」後為295萬3627元（詳如附表
    三所示）等情，為兩造所不爭執（見本院卷四第61頁、第39
    頁），足以認定。復依系爭合約第5條第3款、第5款「付款
    辦法：…㈢估驗款：現金100%…㈤甲方得視乙方配合度與趕
    工狀況暫時保留其估驗款之全部或部分」之約定（見本院卷
    一第19頁），及兩造不爭執事項㈣、㈤之事實，被告並無不
    支付原告「保留款10萬7536元」之餘地。是依前述被告應增
    加給付原告295萬3627元之事實，及前述兩造不爭執事項㈤
    之事實計算，被告應增加給付原告之295萬3627元，扣除被
    告估驗款215萬0704元（含未付保留款10萬7536元），再加
    回未給付保留款10萬7536元後，被告應增加給付原告91萬
    0459元（0000000-0000000+107536=910459）加計5%稅金後
    為95萬5982元（910459*1.05= 955982），是原告於請求被
    告增加給付95萬5982元範圍內，應有理由。
  ⒋關於系爭工程路緣石工程報酬部分，兩造與前述不符之主張
    及答辯，均無理由：
  ①原告雖執前詞主張被告以兩造不爭執事項㈢為「工法變更」
    後，系爭工程之路緣石工程報酬應增加為309萬4172元（計
    算式詳如附表一項次A1至A3所示），且附表二A-1-1項次2「
    採購H=42cm預鑄路緣石及運費」單價300元/M，低於原告購
    買路緣石單價368元/M，應調整至原告之成本價368元/M；
    A-3項次5「模板組立含拆模400元/M」，低於原告委託模板
    承包商就圓弧型施作費用為000-0000元/M應調整至原告之成
    本價元774元/M云云。惟查，附表二之單價，係新北市土木
    技師公會參考目前坊間實務，並考慮變更工法後之數量、工
    率、工項，再依照一般工程慣例及現場施作之成本及效益後
    修正之結果，應較原告「自己」、「單次」向其他「單一」
    廠商購買或委託之價格更符合市場行情，本院以此作為民法
    第227條之2第1項之調整基準，並無不公平。
  ②被告雖執前詞辯稱係原告承攬系爭工程後自己依系爭合約第
    3條第3款要求部分變更為「預鑄」工法，並於105年3月31日
    進場施作時已採「預鑄」工法云云。惟查，依系爭備忘錄所
    載「綠山線平面段路緣石圖圖面調整，請貴公司依『綠山中
    央分隔島及人行道復舊設計文件（期未）D版』之圖面施工
    」等語（見本院卷一第37頁）之文義，顯係被告要求原告變
    更工法，而非被告主動要求變更工法，且被告亦自承並無書
    面證據可以證明係原告要求變更工法等語（見本院卷三第
    108頁），至於被告所辯原告於105年3月31日已採預鑄工法
    ，僅被告自己片面自現場照片推測，若係原告自己主動改採
    預鑄工法，則被告即無發出系爭備忘錄之必要，是本件尚難
    認定係由原告主動依系爭合約第3條第3款之約定變更工法。
  ③被告雖提出附表四並辯稱系爭工程之路緣石工程報酬289萬
    5713元應不含保費為2%云云（見本院卷四第61頁）。惟查，
    系爭合約補充說明書第2條約定「本工程採實作實算及責任
    施工，工程項目數量僅供參考，品管工安環保清潔保險費以
    完成估驗比例計價…」等語（見本院卷一第31頁），及兩造
    之系爭合約確有約定工程項目依單、複價計算後再增列「2%
    」之「品管工安環保清潔保險費」等情，有系出合約所附訂
    價單（見本院卷一第30頁）可稽，是依附表二計算被告所應
    增加之給付時，自應增列該2%之「品管工安環保清潔保險費
    」，始符公平。
  ④被告雖抗辯附表二A-1-2項次1及A-2項次2「機械開挖及回填
    」係被告另找廠商施作，並非原告所施作，且A-3項次6部分
    原告並未全部澆置作業均使用混凝土時壓送車云云。惟查，
    被告另找廠商所施作部分，係外部路緣石為植栽所需之客土
    回填，與原告之開挖及為施工所需之原土回填不同，有被告
    所提出之萊藝公司施工照片1張（見本院卷四第71頁）、原
    告所提出之系爭工程施工照片3張（見本院卷四第153頁）可
    稽；而附表二A-3項次6之混凝土澆置已有特別註明澆置（無
    壓送），可見系爭鑑定報告書並未認定全部澆置作業均使用
    混凝土時壓送車，且附表二之單價，係新北市土木技師公會
    依前述現場情形及一般工程慣例暨現場施作之成本及效益後
    修正之結果，應較被告自己片面判斷，更符合市場行情，被
    告上揭辯詞，應無足取。至於被告其餘細節之抗辯，經新北
    市土木技師公會補充鑑定後，以110年10月18日、26日補充
    鑑定報告書（外放）、110年11月30日新北土技字第1100002
    764號函（見本院卷四第269頁）載明被告之抗辯均不影響系
    爭鑑定報告書之結果後，被告已未再就上開細節抗辯（見被
    告111年1月12日辯論意旨狀），本院自無贅述必要。
  ⒌原告雖執前詞主張被告應給付原告系爭鋼模製作費用70萬元
    云云。惟查：
  ①系爭合約補充說明書第26條約定「為完成本工程之一切（包
    含但不限於）工、料（由甲方提供鋼筋及混凝土材料）、定
    線測量、放樣、鋼模組立及拆卸…機具、設備…等及連帶本
    工程之相關作業均屬乙方工作範圍」等語（見本院卷一第34
    頁），可見系爭鋼模製作費用應由原告負擔，並非由被告負
    擔，原告主張依民法第490條第2項「約定由承攬人供給材料
    者，其材料之價額，推定為報酬之一部」之規定，將系爭鋼
    模製作費用推定為「報酬」之一部，與系爭合約補充說明書
    第26條明文約定此部分非屬報酬不符，應無理由。
  ②原告得於系爭工程只有「工法變更」下，直接或類推適用系
    爭合約第9條第2項、4項之約定請求被告給付系爭鋼模製作
    費用70萬元之前提，係有「新增工程項目」、「由雙方另行
    協議單價」、「並以書面為憑」（見本院卷一第20頁）之情
    形，或「必須增加工作、廢棄已完成工項或進場材料」及有
    「甲方之業主變更條件辦理計價或收購」可以「比照」之情
    形（見本院卷一第20頁），而原告並無提出任何兩造書面協
    議，且被告之業主新北市政府提運工程局「並無」變更系爭
    工程之條件及辦理計價或收購等情，有該屆109年9月1月函
    （見本院卷三第117頁）可據，是原告依上開約定請求系爭
    鋼模製作費用70萬元，應屬無據。至於原告雖主張被告未向
    其業主申請變更設計計價，有違誠信原則云云，惟查，兩造
    不爭執事項㈢僅屬「工法變更」，業如前述，被告自無從向
    業主申請「變更設計」之餘地。
  ③原告雖主張原告簽約後依約訂製鋼模完成，無法預料被告未
    依系爭合約第9條第4項規定向業主請求廢棄已進場材料之計
    價或賠償等違反誠信行為，造成被告有鋼模無法計價之損害
    ，自應有情事變更原則之適用云云，惟查，原告於系爭備忘
    錄變更工法之前，支出系爭鋼模製作費，係屬原告獲取系爭
    合約報酬之成本，依系爭合約補充說明書第26條之約定，並
    無向被告請求此成本支出之餘地，業如前述。而系爭工程變
    更工法「後」，原告仍採部分場鑄、部分預鑄之方式施工，
    並非全無使用系爭鋼模之利益，且原告縱於變更工法後無使
    用系爭鋼模之必要，但原告既在系爭備忘錄變更工法「前」
    已有製作系爭鋼模並施工，則系爭鋼模製作費用，顯非因變
    更工法後所增加之費用（並非「因為」變更工法所導致之「
    結果」），原告就系爭鋼模費用之支出，與被告為系爭工程
    之變更工法，二者間並無因果關係，且被告於系爭工程變更
    工法後，既已得請求增加之給付如前所述，倘若能再依情事
    變更法律關係請求系爭鋼模製作費用，對於被告亦顯失公平
    。
八、綜上所述，原告基於承攬關係及民法第227條之2第1項之規
    定，請求被告給付95萬5982元及自支付命令繕本送達翌日即
    109年2月7日（見本院卷一第85頁）起至清償日止，按年息
    5%計算之利息，即屬正當，應予准許，逾此範圍之請求，為
    無理由，應予駁回。又就上開應予准許部分，兩造分別陳明
    願供擔保以代釋明，聲請宣告或免為假執行，經核均無不合
    ，爰分別酌定相當之擔保金額，併予准許；至上開不應准許
    部分，原告之假執行聲請即失所附麗，應併予駁回。
九、本件事證業臻明確，兩造其餘攻擊或防禦方法及未經援用或
    調查之證據，核與判決結果不生影響，爰不逐一論述，併此
    敘明。
十、據上論結，本件原告之訴為一部有理由、一部無理由，依民
    事訴訟法第79條、第390條第2項、第392條第2項，判決如主
    文。
中    華    民    國   111    年    1     月    21    日
                  民事第二庭  法      官  施盈志
以上正本係照原本作成。
如不服本判決，應於送達後20日內，向本院提出上訴狀並表明上
訴理由，如於本判決宣示後送達前提起上訴者，應於判決送達後
20日內補提上訴理由書（須附繕本）。
中    華    民    國   111    年    1     月    21    日
                              書  記  官  陳玫燕
附表一：原告主張之單價及計算方式
附表二：系爭鑑定報告書所鑑定之單價
附表三：原告依鑑定單價計算之計算式
附表四：被告依鑑定單價計算之計算式